臺灣嘉義地方法院刑事判決
111年度易字第97號
公  訴  人  臺灣嘉義地方檢察署檢察官
被      告  丁鈞淋



上列被告因毀棄損壞案件，經檢察官提起公訴（111年度調偵字
第23號），本院判決如下：
    主    文
丁鈞淋犯毀損罪，處拘役伍拾伍日，如易科罰金，以新臺幣壹仟
元折算壹日。
    犯罪事實
一、丁鈞淋因朱汶添積欠其債務且避不見面處理，乃心生不滿，
    其前因故獲知朱汶添曾經居住嘉義縣○○鄉○○村○○○街00號（
    所有人為朱汶添之胞弟李承澤，朱汶添之母李梅玉居住在內
    ），遂基於毀損之犯意，於民國110年8月7日凌晨1時37分許
    ，自其所經營位於嘉義縣○○鄉○○村○○路0段000號「叭叭叭電
    動車」車行，攜帶不明物品盛裝紅色油漆並騎乘電動車前往
    上開處所，而後於同日凌晨1時44分許，抵達上開處所門前
    ，隨即以不明物品所盛裝之紅色油漆朝上開處所大門潑灑，
    致令該處牆面、地面與大門烤漆之美觀功能受有損壞，足以
    生損害於李承澤（另潑漆致嘉義縣○○鄉○○村○○○街00號前許
    增緣所有車輛烤漆、擋風玻璃遭污損部分，因許增緣撤回告
    訴，由本院不另為公訴不受理之諭知）。隨後，丁鈞淋旋即
    騎乘電動機車逃逸並返回上址車行。嗣因李梅玉發現上情報
    警處理，經警循線查悉上情。
二、案經李承澤委任李梅玉訴由嘉義縣警察局民雄分局報告臺灣
    嘉義地方檢察署檢察官偵查起訴。
    理    由
壹、證據能力：
    被告丁鈞淋對於本案下列所引用之證據，均同意有證據能力
    ，並得作為判斷之依據（見本院卷第36至38頁），或是對於
    證據能力未予爭執（見本院卷第81、108頁）。且查：被告
    以外之人於審判外之陳述，雖屬傳聞證據，惟經被告同意有
    證據能力，或者對於該等證據之證據能力並未爭執，經本院
    審酌上開證據資料製作時之情況，亦無違法不當及證明力明
    顯過低之瑕疵，以之作為證據應屬適當，爰依刑事訴訟法第
    159條之5規定，認前揭證據資料亦有證據能力。至於供述證
    據以外之物證，與本案犯罪事實具有甚高關聯性，又查無事
    證足認係實施刑事訴訟程序之公務員違背法定程序而取得之
    證據，且無依法應予排除之情事，是得作為證據。
貳、實體認定：
一、訊據被告就其經營上址「叭叭叭電動車」車行，並與朱汶添
    有金錢糾紛，而告訴人李承澤所有之上址房屋外大門、牆面
    、地面於上開時間遭潑紅色油漆造成污損等情，雖供認不諱
    ，但矢口否認有何毀損犯行，辯稱：伊懷疑車行遙控器有被
    人拷貝，潑油漆的人不是伊，雖然朱汶添曾經提到其曾住在
    嘉義縣○○鄉○○村○○○街00號，但伊不會去記，伊沒有起訴書
    所說的潑漆行為，伊賠償許增緣、與許增緣和解，是因為伊
    知道許增緣在工地上班，不方便跑來跑去，且許增緣提出維
    修單據費用才幾千元，伊想說不要讓許增緣這麼麻煩云云。
    然查：
  ㈠被告於109年間，朱汶添曾向其借款，又朱汶添籌設互助會後
    ，因互助會其他會員未繳款，造成該互助會未能繼續，而被
    告已經繳交數期會款但仍未得標而受有損失，因此有金錢糾
    紛，但朱汶添嗣後避不見面處理上開金錢糾紛，另朱汶添為
    李梅玉之子、李承澤之胞兄，而嘉義縣○○鄉○○村○○○街00號
    房屋為李承澤所有，朱汶添先前曾經在此處居住，上址房屋
    外曾於110年8月7日凌晨1時44分許遭人潑灑紅色油漆，造成
    該處屋外牆面、地面與大門烤漆遭污損等情，均為被告所是
    認，並有證人即告訴代理人李梅玉（見警卷第5至7頁）、證
    人即光明五街30號住戶許增緣（見警卷第9頁）、證人朱汶
    添（見本院卷第94至98、100至102、104至107、110至112、
    115頁）、證人即承辦員警江承祥（見本院卷第117、122頁
    ）之證述可佐，且有現場照片、監視器錄影畫面截圖、告訴
    代理人提出臉書「嘉義綠豆大小事」社團貼文截圖、被告庭
    呈互助會會單翻拍照片及與證人朱汶添對話內容截圖、告訴
    代理人庭呈證人朱汶添轉傳LINE對話內容與記事本截圖等在
    卷可參（見警卷第20、27至28、32頁；本院卷第135至155、
    157頁），堪認為真。
  ㈡上開潑灑紅色油漆之嫌疑人，是於110年8月7日凌晨1時37分
    許，自嘉義縣○○鄉○○村○○路0段000號「叭叭叭電動車」車行
    ，騎乘電動機車前往嘉義縣○○鄉○○村○○○街00號，於同日凌
    晨1時44分許潑灑紅色油漆後，再騎乘電動機車返回上址車
    行等情，亦為被告所不否認，並有監視器錄影畫面截圖在卷
    可參（見警卷第23至31頁），且有證人江承祥於偵查中證稱
    ：伊是先調閱被害人住處附近監視器，確認歹徒到被害人住
    處潑漆，再針對歹徒機車行駛軌跡沿途調閱監視器，後來確
    認歹徒是從民雄鄉建國路3段188號出發，且潑漆結束後也回
    到這個地址，歹徒騎乘的電動機車是從民雄鄉建國路3段188
    號室內牽出來，潑漆完之後返回並牽進去，另外因為調閱的
    監視器有看到歹徒在民雄鄉建國路3段188號走出來的時候，
    有開啟該處門口停放的貨車車門，所以也有到現場查看、比
    對貨車，現場停放車牌號碼000-0000號貨車車主是丁鈞淋，
    沒有失竊通報紀錄，也有請同事去查訪民雄鄉建國路3段188
    號，該處確實在經營電動車業務，是丁鈞淋本人經營，且除
    了丁鈞淋之外，該處並無其他員工或人員居住等語（見調偵
    卷第24至25頁），及於本院審理中證稱：本案潑漆毀損案件
    時由伊承辦，當初是調閱被害人住處附近監視器，確認歹徒
    有到被害人住處潑漆，再針對歹徒騎乘電動機車行駛軌跡調
    沿路監視器，確認歹徒是從民雄鄉建國路3段188號出發，事
    後也是將電動機車牽回此處等語（見本院卷第117至118頁）
    可佐，亦堪認屬實。
  ㈢被告雖然否認上述潑灑紅色油漆是其所為，並於準備程序中
    辯稱：伊懷疑車行的門的遙控器有被複製，伊不知道朱汶添
    住在哪裡云云。惟：
    ⒈上址「叭叭叭電動車」車行為被告獨資經營，且該處並無
      其他員工，也無其他人員居住等情，均經被告供明在卷（
      見調偵卷第25頁）。證人江承祥於偵訊、本院審理中也均
      證稱該處除了被告之外，並無其他員工或人員進出或居住
      （見調偵卷第25頁；本院卷第119頁），復有「叭叭叭電
      動車」車行登記資料可參（見本院卷第13頁），已足以排
      除有可能由他人自上址車行牽出電動機車，並騎乘前往嘉
      義縣○○鄉○○村○○○街00號房屋前為上開潑漆行為。再者，
      被告僅於準備程序中空泛辯稱懷疑該車行大門遙控器有可
      能遭複製，亦即被告也未能明確地確認是否真有此事，且
      證人江承祥於審理中證稱：丁鈞淋於還沒在建國路3段188
      號經營機車行時，是在再過去一點的地方經營機車行，該
      處曾經有被砸店而報案，後來在建國路3段188號營業後沒
      有任何遭無故侵入、遭竊或糾紛等報案紀錄等語（見本院
      卷第121至122頁）。則除了依被告所辯，並未可明確地確
      認嘉義縣○○鄉○○路0段000號之租車行確有可能遭他人侵入
      並為本案犯行，證人江承祥也證述被告在嘉義縣○○鄉○○村
      ○○路0段000號獨資經營「叭叭叭電動車」車行迄今，該址
      並未曾經發生過任何遭無故侵入、遭竊或是發生任何糾紛
      之事件而報案之情形。堪認被告於準備程序中主張其懷疑
      車行的門的遙控器有被複製並由該人涉嫌為本案潑漆行為
      乙節，顯屬無稽。
    ⒉再者，證人朱汶添於本院審理中具結證稱：伊曾經住在光
      明五街28號，沒有住很久，丁鈞淋知道伊住過那裡，因為
      有時候伊與丁鈞淋到北勢子吃飯，經過光明五街28號附近
      有個釣蝦場時，伊跟丁鈞淋講說「我家就在那邊」、「那
      邊轉進去28號是我家」，次數至少有2、3次，伊跟丁鈞淋
      提過伊在哪裡等語（見本院卷第101至102、111至113頁）
      。且被告也未否認曾與證人朱汶添外出吃飯，證人朱汶添
      曾經向其提及住在何處，堪認被告確實知悉證人朱汶添曾
      經住在嘉義縣○○鄉○○村○○○街00號，而該處與證人朱汶添
      具有相當關係。
    ⒊又依照證人朱汶添於本院審理中證稱：伊與丁鈞淋有債務
      糾紛，包含會錢以及私人借款，伊起互助會，丁鈞淋是伊
      會腳，前面很順利，但第七期時，有3個人無法將會錢給
      伊，伊當下很慌，不知道如何處理，所以選擇不接電話，
      丁鈞淋還是活會，因為當下不管說什麼，丁鈞淋都聽不下
      去，還有其他的事發狀況，所以伊才選擇迴避，私人借款
      部分，因為伊有賭博，所以向丁鈞淋借錢，丁鈞淋有時候
      會向伊催討，後來伊避不見面是因為丁鈞淋在嘉義大小事
      PO文說伊「射後不理」，還說抓到人有1萬紅包，搞到伊
      無法住在嘉義，本案警卷第32頁貼文伊有看過，是伊傳給
      伊母親李梅玉，李梅玉才提出給警方，李梅玉庭呈的LINE
      訊息截圖就是丁鈞淋發送給伊，感覺是要伊無法在嘉義生
      存等語（見本院卷第94至95、97至99、102、110至111、1
      15至116頁）。佐以被告庭呈互助會會單記載僅至109年12
      月20日之期別，其後即未繼續有開標金額、得標會員之註
      記（見本院卷第135頁），另被告庭呈其與證人朱汶添對
      話內容截圖，證人朱汶添於109年12月11日向被告表示「
      丁哥~什麼時候有空呢？」、「有空的話跟我說一下~著你
      們聊天」、「放心不是借錢~是打算怎麼還錢」（見本院
      卷第149頁），又於109年12月23日向被告表示「00000000
      0000~麻煩一下」，隨後可見被告發送1紙轉帳6,400元至
      上開帳號之中國信託銀行自動櫃員機交易明細翻拍照片檔
      案給證人朱汶添，證人朱汶添隨即表示「謝謝」（見本院
      卷第151至153頁），而後被告於109年12月25日向證人朱
      汶添表示「還款期限也照你說的 你現在搞這齣」、「我
      還差著別人錢 現在錢一毛沒還 會仔也給我倒」、「真的
      很厲害」，及於109年12月26日向證人朱汶添表示「我們
      互助會的會頭是你，倒會是你，限禮拜六前出來面對大家
      ，互助會起訴狀等著你，背信跟詐欺罪兩條一定成立，你
      在嘉義很難立足了，倒會的事會再上傳嘉義大小事，是你
      自己不要名譽，害人害己還連累小孩，自己不檢討還檢討
      別人，人不是這樣做的，當爸就要有爸的樣子，給小孩當
      榜樣，你呢？替小孩貼標籤是你的所作所為，躲的了一時
      ，躲不了一世，你的標籤會隨著你的小孩，眼光放遠才是
      ，不要再害人害己了」（見本院卷第155頁）。而告訴代
      理人呈證人朱汶添轉傳LINE對話內容也可見被告於110年1
      月5日向證人朱汶添表示「幹你娘 你家死人一年死一個」
      ，又於110年1月6日表示「幹破你娘老雞掰 你欸係」，復
      於110年1月13日向證人朱汶添表示「今天去福樂國小讓你
      女兒同學知道有你這一個廢物爸爸 爽」（見本院卷第157
      頁）。且被告亦曾於110年1月6日在臉書社群網站上張貼
      「此人朱汶添滿口謊言 射後不理，父母不知道怎教育出
      這類社會敗類，出事也只會推卸責任 冰友啊有看到此人
      請告知，舉報屬實小弟願出小小心意（NT10000）」內容
      之文章並附上證人朱汶添之照片（見警卷第32頁）。足見
      被告對於證人朱汶添與其之間，因為前述私人借貸債務與
      互助會會款糾紛，證人朱汶添未積極處理，自109年12月
      下旬已頗有微詞，甚至縱使多次要求證人朱汶添出面，證
      人朱汶添仍未出面處理，被告對此因而深感不滿且憤怒，
      更將此牽怒及於證人朱汶添之女兒。
    ⒋再者，被告雖然否認有本潑漆之舉，然本案遭潑灑之紅色
      油漆同時亦污損及於嘉義縣○○鄉○○村○○○街00號前許增緣
      所有之車輛烤漆、擋風玻璃，此有證人許增緣之證述可佐
      （見警卷第9頁），並有現場照片可參（見警卷第21至22
      頁）。而對於證人許增緣所有之上開車輛烤漆、擋風玻璃
      遭紅色油漆污損部分，被告乃於110年12月9日與證人許增
      緣成立和解並願意給付新臺幣3,800元，此經證人許增緣
      於本院審理中證述明確（見本院卷第85至87、90頁），並
      有證人許增緣庭呈和解書可參（見本院卷第131頁）。審
      酌訴訟上或訴訟外為和解、調解並為給付，雖然非可直接
      據以認定當然存有債權債務之原因關係，亦即和解、調解
      並為給付，尤其於民事訴訟或涉及告訴乃論之罪之刑事訴
      訟程序中，多是案件所涉之人為避免訴訟耗費過多勞力、
      時間、費用，而於個案實體審理前預先為減低訟累、提前
      定爭止紛所採取之舉動，然此等情景，多在於被告或求償
      義務人於客觀上確實有為某特定行為，僅對於該特定行為
      是否構成犯罪或負有民事上給付、賠償責任尚有爭執之情
      形，鮮少存在於被告或求償義務人否認有從事某特定客觀
      行為，而就該特定行為所生損害遭求償之情形。亦即基於
      普遍之基本人性，縱使否認犯罪或有賠償義務者與被害人
      或請求人成立和解、調解並為給付，多是因為被告或求償
      義務人客觀上存在有某些特定行為，而與被害人或請求人
      受損具有一定關聯性，此等被告或求償義務人始會認為被
      害人或請求人之所以受有損害，與自己所為或多或少均有
      一定程度之關係，僅是如此於法律上是否構成犯罪或是負
      有民事上賠償、給付責任非無探究之餘地，因此基於類似
      道義上責任，始願意與被害人或請求人成立調解或和解並
      為給付，至於若己身於客觀上全然並無任何行為，或該等
      惹起損害之行為並非自己所為，基於「事不關己」、「與
      我無關」之利己心態，實難認有可能願意為無端受他人所
      為牽扯之事而和解、調解並進行給付。則被告雖然並未向
      證人許增緣坦承其有本案潑漆之舉，但以被告否認有本案
      潑漆行為，卻甘願為他人所為惹起之部分損害結果，與部
      分被害人和解並為給付，顯然違反人類利己心態之基本人
      性而不合理。
    ⒌從而，綜前所述，本案潑漆行為人與嘉義縣○○鄉○○村○○路0
      段000號「叭叭叭電動車」車行具有相當關聯性，該人是
      從該車行牽出電動機車騎乘行駛而為犯案，待潑漆結束後
      也騎乘電動機車返回上址車行，復已足以排除有由他人侵
      入上址車行騎乘電動機車外出涉案之可能，且被告事後復
      與同時因為本案潑漆行為遭受波及之證人許增緣成立和解
      並為給付。佐以證人朱汶添先前曾向被告告知其住過嘉義
      縣○○鄉○○村○○○街00號，被告知悉該處與證人朱汶添具有
      關聯性，而證人朱汶添復因為前述互助會、個人借款等債
      務問題避不見面，被告因此深感不滿及憤怒，甚至在臉書
      通訊軟體貼文並要求其他用戶「肉搜」證人朱汶添。本院
      認本案潑漆行為人應是被告無訛，而其犯案動機是因為與
      證人朱汶添之間前揭金錢糾紛，證人朱汶添避不出面處理
      ，因此心生不滿、憤怒而為。至於被告否認其有本案潑漆
      行為，或於準備程序所為辯解，均屬臨訟圖卸之詞，並非
      可採。
二、綜上，被告之辯解並非可信，本案事證明確，被告之犯行已
    堪認定，應予論科。
參、論罪科刑：
一、被告本案以前述潑灑紅色油漆方式，造成告訴人李承澤所有
    之上址房屋外牆面、地面與大門烤漆遭到污損，美觀功能因
    此受有損壞，並致生損害於告訴人，核其所為，係犯刑法第
    354條之毀損罪。
二、爰以行為人之責任為基礎，並審酌被告為成年人，縱然其因
    與證人朱汶添有前述金錢糾紛，且證人朱汶添避不出面處理
    ，當知應尋求正當、合法之途徑尋求解決，且如果訴諸非理
    性之手段，非但無助糾紛之釐清、解決，反而會衍生更多糾
    紛、爭執，竟為本案犯行，所為並非可取。兼衡以被告犯後
    始終否認犯行與其犯罪情節（包含被告行為手段為潑灑油漆
    ，造成告訴人所有之上址房屋遭污損之範圍非小，而犯後迄
    今均未與告訴人成立和解、調解並賠償等），又其先前未曾
    有其他刑事案件遭判處罪刑與執行，有臺灣高等法院被告前
    案紀錄表可參，素行尚佳，暨其自陳智識程度、家庭生活與
    工作狀況（見本院卷第83頁）等一切情狀，量處如主文所示
    之刑，並諭知易科罰金之折算標準。
三、公訴意旨雖另以被告所為潑漆行為，造成告訴人許增緣所有
    之車牌號碼000-0000號自用小客車車頭烤漆美觀功能受有損
    害，認被告就此亦涉犯刑法第354條毀損罪嫌等語。然被告
    於本案偵查中之110年12月9日已與告訴人許增緣成立和解並
    賠償，業如前述，且告訴人許增緣於本院審理中到庭作證時
    ，也當庭撤回刑事告訴，此有撤回告訴狀在卷可稽（見本院
    卷第133頁），故就此部分原應依刑法第303條第3款規定為
    公訴不受理之諭知，然公訴意旨係認此部分如成立犯罪，與
    被告前述經本院論罪科刑之毀損犯行間，具有想像競合犯之
    裁判上一罪關係，爰不另為公訴不受理之諭知。
肆、被告用以為本案毀損犯行所用之油漆既已遭潑灑而附著於上
    開房屋牆面、大門、地面或前揭車輛上，自已非屬被告所有
    之物。另被告用以承裝油漆之物品，並未遭查扣在案，且依
    照證人江承祥於審理中之證述，縱使事後對被告進行搜索，
    也未取得與本案相關之事證（見本院卷第119、122至123頁
    ），難認該承裝之物品尚仍存在，且被告否認本案犯行，因
    此也無從認定該物品確屬被告所有。故均不予以宣告沒收。
據上論斷，應依刑事訴訟法第299條第1項前段，刑法第354條、
第41條第1項前段，刑法施行法第1條之1第1項，判決如主文。
本案經檢察官李志明提起公訴，由檢察官林津鋒到庭執行職務。
中　　華　　民　　國　　111 　年　　5 　　月　　2 　　日
                  刑事第五庭  法　官　郭振杰
以上正本證明與原本無異。
如不服本判決應於收受判決後20日內向本院提出上訴書狀，並應
敘述具體理由；其未敘述上訴理由者，應於上訴期間屆滿後20日
內向本院補提理由書（均須按他造當事人之人數附繕本）「切勿
逕送上級法院」。告訴人或被害人如對於本判決不服者，應具備
理由請求檢察官上訴，其上訴期間之計算係以檢察官收受判決正
本之日期為準。
中　　華　　民　　國　　111 　年　　5 　　月　　2 　　日
                              書記官  張茗翔
附錄論罪科刑法條：中華民國刑法第354條
毀棄、損壞前二條以外之他人之物或致令不堪用，足以生損害於
公眾或他人者，處二年以下有期徒刑、拘役或一萬五千元以下罰
金。